【裁判字號】    97,上易,273
【裁判日期】    970422
【裁判案由】    竊盜
【裁判全文】
臺灣高等法院刑事判決                 97年度上易字第273號
上  訴  人
即  被  告  甲○○
選任辯護人  謝宗穎律師
            林銘龍律師
            王俊翔律師
上列上訴人因竊盜案件，不服臺灣士林地方法院96年度易字第16
63號，中華民國96年12月7日第一審判決（起訴案號：臺灣士林
地方法院檢察署96年度偵字第7615號），提起上訴，本院判決如
下：
    主  文
原判決關於甲○○部分撤銷。
甲○○結夥三人攜帶兇器竊盜，累犯，處有期徒刑壹年貳月，扣
案板手壹支、鐵鉤參支、車窗擊破器壹支及手套壹副均沒收。
    事  實
一、甲○○前因竊盜案件，經本院於民國（下同）92年4月9日以
    92年度上易字第526號判決處有期徒刑7月確定；又因贓物及
    恐嚇等案件，經本院於92年12月22日以91年度上訴字第3799
    號，就贓物罪、恐嚇罪各處有期徒刑5、6月確定，上開三罪
    經本院以93年度聲字第254號裁定，應執行刑有期徒刑1年5
    月確定，於93年11月22日縮短刑期執行完畢，猶不知悔改，
    與乙○○（業據其撤回上訴）、姓名年籍不詳綽號「阿奇」
    之成年人，共同基於意圖為自己不法所有之犯意聯絡，於96
    年6月14日晚上7時35分許，由甲○○駕駛乙○○所有之JE-
    138 0號自用小客車，搭載乙○○，在臺北市○○區○○路1
    段132巷7弄旁第33號停車格前，二人共同進入車內，由甲○○在車內把風，乙○○戴其所有之手套1副、持「阿奇」所
    有提供予乙○○作為竊盜工具，客觀上足以對人生命、身體
    安全造成危害之鐵勾3支、車窗擊破器、板手各1支，先以鐵
    鉤將丁○○所有之6527-KS號自用小客車前方引擎蓋內喇叭
    線勾斷，防止警報器發出聲響，再以車窗擊破器打破左後車
    窗，入內後乙○○將手套取下，以板手拆卸竊取DVD音響、
    汽車電腦各1組得手後，乙○○立於駕駛座旁，甲○○甫自
    丁○○車內出來時，適為車主丁○○發現，而由甲○○駕車
    載乙○○共同逃逸。經警據報趕往現場自後追趕上開JE-138
    0號自小客車，於同日晚上7時45分許，在臺北市士林區○○○路○段與德行東路口追及該車，並在車內扣得丁○○所有
    之汽車電腦1組、DVD音響1組（業據丁○○領回），乙○○
    所有，共同供犯罪用之手套一副、「阿奇」所有，共同供犯
    罪用之板手1支、鐵鉤3支及車窗擊破器1支，及其餘非供本
    件犯罪用之汽車儀表板等物。
二、案經被害人丙○○告訴及臺北市政府警察局士林分局移送臺
    灣士林地方法院檢察署檢察官偵查起訴。
    理  由
壹、程序部分：
一、按被告以外之人於審判外之言詞或書面陳述，除法律有規定
    者外，不得作為證據；又被告以外之人於審判外之陳述，雖
    不符合同法第159條之1至第159條之4之規定，但經當事人於
    審判程序同意作為證據，法院審酌該言詞陳述或書面陳述作
    成時之情況，認為適當者，亦得為證據。當事人、代理人或
    辯護人於法院調查證據時，知有第159條第1項不得為證據之
    情形，而未於言詞辯論終結前聲明異議者，視為有前項之同
    意，刑事訴訟法第159條第1項及第159條之5分別定有明文。
    本件被告甲○○主張丁○○、共犯乙○○之警詢證述，為審
    判外陳述，無證據能力（參見原審卷第47頁），與前開法律
    規定之原則相合，且查無有例外須認上開證述有證據能力之
    必要，是上開丁○○、共犯乙○○之警詢證述，無證據能力
    。此外下列所引用之各該被告以外之人於審判外之陳述（包
    含書面陳述），雖屬傳聞證據，惟當事人於原審及本院審理
    中均表示同意作為證據方法而不予爭執，且迄至言詞辯論終
    結前亦未再聲明異議，本院審酌上開證據資料製作時之情況
    ，尚無違法不當及證明力明顯過低之瑕疵，亦認為以之作為
    證據應屬適當，揆諸前開規定，爰逕依刑事訴訟法第159條
    之5規定，認前揭證據資料均有證據能力，先予敘明。
二、至扣案物品為警合法搜索扣押所得之物，均有證據能力。
貳、實體方面：
一、訊據被告甲○○矢口否認有竊盜犯行，辯稱：當日係陪同共
    同被告即證人告乙○○來士林附近辦事，證人乙○○下車後
    其便開車至附近繞一繞，熟料半小時後繞回乙○○下車地點
    接乙○○上車後，即遭警方攔查，其對被告乙○○竊盜完全
    不知情云云。於本院審理時，伊之選任辯護人為伊辯稱：被
    害人丁○○於警詢時僅指認被告甲○○為行竊之人，與同案
    被告乙○○於警詢時坦承，渠係進入車內犯案之人之情已有
    不同，被告乙○○之自白與內政部警政署刑事警察局鑑驗丁○○車內所遺指紋為乙○○所有之證據相符，自難憑丁○○
    一時緊張之誤證，認定被告甲○○犯罪云云。惟查：
  (一)證人即被害人丁○○於原審審理時明確證稱：當天看到有人
    從其車內進出，衝過去的時候看到兩個人，這兩個人就是在
    法庭的被告二人，一個比較矮（被告乙○○），矮個子在我
    衝過去時站在其駕駛座旁邊，高個子（被告甲○○）從我駕
    駛座跑出來，被告紅色車子就停在我駕駛座左邊前方；我看
    到的第一個場景，是高個子從其駕駛座出來，進去紅色車，
    後來又回到車上等語（見原審96年11月16日審判筆錄第4、5
    、8頁）。證人丁○○於警詢時雖然僅指認被告甲○○一位
    ，但其於原審審理時解釋：因為當天很緊張，特別記得瘦瘦
    高高的從其車內出來，但是實際上是看到兩位（見原審96年
    11 月16日審判筆錄第7頁）；核與證人即被告乙○○於原審
    審理證稱：被害人丁○○回來時，被告甲○○正好回到車子
    旁邊等語相符（見原審96年11月16日審判筆錄第10頁）。足
    認證人丁○○之前開指認無誤。雖證人即被告乙○○於原審
    證稱：我僅跟被告甲○○說要辦一下事情，20分鐘後被告甲○○把車開過來，被告甲○○只是在車外等語。然查被告乙○○上開證詞與其先前於警詢時陳述明顯不符（按並未將證
    人乙○○之警詢證言做為認定被告甲○○犯罪之證據，僅係
    用以彈劾證人乙○○於原審審理時所為證言不實），並與證
    人丁○○於原審審理時之證詞相左，證人即被告乙○○於原
    審審判時之陳述顯係迴護被告甲○○之詞，與事實不符，尚
    難採信。況被告甲○○身材高瘦、證人乙○○身材較為矮小
    ，二人外型迴不相同，立於同處應可明確辨認，雖證人丁○○與被告二人素不相識，匆忙之中亦不致看錯，應無誤認之
    虞，是被告甲○○之辯護人稱，證人丁○○有可能誤認云云
    ，尚無可採。綜上應認證人丁○○所證與事實相符，足以採
    信。至於被害人丁○○遭竊之汽車上雖僅採得被告乙○○之
    指紋，然依指紋鑑定報告之結果固足認被告乙○○曾進入丁○○車內行竊，惟被告甲○○進入車內參與竊行，或礙於其
    參與之程度，究係同時參與拆卸贓物，或僅在車內觀看、協
    助，或採證人員未採得足以鑑定之指紋，均有可能，自難以
    車內未採得被告甲○○之指紋，而置目擊證人清楚可信之證
    詞於不顧。況被告乙○○已證稱，丁○○來時，甲○○剛好
    在車外等，亦與甲○○所辯，伊在車上等之情不合，且嗣經
    警在二人所駕車內扣得丁○○失竊之汽車電腦、DVD音響，
    證人乙○○顯為不法之事，被告甲○○駕車載證人乙○○前
    往該處，復聽從證人乙○○之言駛離現場，豈有未參與乙○○竊行之理，益證證人丁○○所證為真，被告甲○○確曾進
    出其汽車，與證人乙○○就上開竊行有犯意聯絡、行為分擔
    。被告甲○○辯稱其不知情、未參與云云，並不可採。
  (二)按共同實施犯罪行為之人，在合同意思範圍內，相互利用他
    人之行為，以達其犯罪之目的，原不必每一階段均參與，祗
    須分擔犯罪行為之一部，即應對於全部所發生之結果共同負
    責。且共同正犯之意思聯絡，原不以數人間直接發生者為限
    ，即有間接之聯絡者，亦包括在內。如甲分別邀約乙、丙犯
    罪，雖乙、丙間彼此並無直接之聯絡，亦無礙於其為共同正
    犯之成立（最高法院92年度臺上字第5407號判決意旨參照）
    。查本案證人乙○○於原審證稱：96年6月14日「阿奇」問
    我要不要賺外快，結果就去偷吳先生的車子，事後「阿奇」
    把車開走，之後沒事，我就去桃園找甲○○等語（見原審第
    129頁，96年11月16日審判筆錄第10頁），扣案竊取丁○○
    車內電腦、音響之工具均係「阿奇」所提供，縱被告甲○○
    不識「阿奇」，就上開犯行亦與「阿奇」、乙○○有犯意聯
    絡、行為分擔，為共同正犯。
  (三)此外，共同被告乙○○於原審已坦承本件竊行，復有被害人
    丁○○出具之贓物認領保管單1紙、刑案現場照片28張附卷
    可稽及板手1支、鐵鉤3支及車窗擊破器1支、手套1副等工具
    扣案可佐。被告竊盜犯行，事證明確，應予依法論科。
三、核被告甲○○所為，係犯刑法第321條第1項第4款、第3款之
    結夥三人攜帶兇器竊盜罪。被告與乙○○、不詳姓名年籍之
    成年人「阿奇」間有犯意聯絡及行為分擔，為共同正犯。被
    告有事實欄所載犯罪科刑執行情形，有本院被告前案記錄表
    1份附卷可參。被告於有期徒刑執行完畢後5年內，故意再犯
    本件有期徒刑以上之罪，應依刑法第47條第1項規定論以累
    犯，並依法加重其刑。起訴書認被告涉犯刑法第321條第1項
    第3款罪，尚有誤認，附此敘明。
四、原審據以論罪科刑固非無見，惟：(一)原審事實欄認被告與「
    阿奇」、乙○○共同為攜帶兇器之竊盜行為，核被告所為應
    係犯刑法第321條第1項第3款、第4款之加重竊盜罪，原審卻
    僅論以刑法第321條第3款之加重竊盜罪，事實與論罪法條不
    合，已有未洽。(二)證人丁○○已證述被告甲○○有進入伊車
    內，原審事實欄卻記載被告甲○○在停車格前為把風行為，
    與證人證述被告甲○○參與竊行之程度不合，有認定事實與
    理由不合之違法。(三)公訴人另以被告甲○○有多次前科，顯
    有犯罪之習慣，請求依竊盜犯贓物犯保安處分條例第3條第1
    項規定，於刑之執行前令入勞動場所強制工作，以資矯治，
    惟原審就被告甲○○是否須受強制工作之保安處分未予交待
    ，有已受請求之事項未判決之違法。被告上訴否認犯行固無
    理由，惟原判決既有上開可議之處，自屬無可維持，應由本
    院將原判決就甲○○部分撤銷改判。爰審酌被告甲○○分別
    有竊盜、贓物等前科，仍不知悔悟，竊取汽車零件，自始否
    認犯罪，並審酌其犯罪之動機、目的、手段、所生損害等一
    切情狀，量處被告甲○○如主文所示之刑。至公訴人認被告
    甲○○前有多次前科，現仍再犯竊盜罪，因而請求併依法宣
    告強制工作一節。按刑法第90條第1項固規定「有犯罪之習
    慣，或因遊蕩或懶惰成習而犯罪者，於刑之執行前，令入勞
    動場所強制工作」，查被告甲○○僅犯竊盜、贓物、恐嚇罪
    各一次，且於93年11月22日縮短刑期執行完畢，有被告之本
    院前案紀錄表在卷可佐，實難謂其顯有犯罪之習慣，再者，
    本院查無證據證明被告有因遊蕩或懶惰成習而犯罪之情形，
    且俟本案判決確定，被告執行所科處之有期徒刑，應足收刑
    罰執行矯正之效果，是本院認尚無依刑法第90條第1項規定
    ，對被告宣告強制工作之必要，併此敘明。
五、扣案手套1副為乙○○所有，板手1支、鐵鉤3支及車窗擊破
    器1支，係「阿奇」所有等情，業據被告乙○○於原審審理
    時供承在卷，上開物品係供被告共同犯罪所用之物，應依法
    宣告沒收。扣案丁○○所失竊之汽車電腦、音響亦據丁○○
    領回，至其餘扣案物品與被告甲○○本件竊行無涉，爰不於
    甲○○部分宣告沒收。
六、被告甲○○經合法傳喚無正當理由不到庭，爰不待其陳述，
    逕為判決。
據上論斷，應依刑事訴訟法第369條第1項前段、第364條、第371
條、第299條，刑法第28條、第321條第1項第3款、第4款、第47
條第1項、第38條第1項第2款，判決如主文。
本案經檢察官邱美育到庭執行職務。
中    華    民    國    97    年    4     月    22    日
                  刑事第十六庭審判長法  官  溫耀源
                                    法  官  許增男
                                    法  官  王敏慧
以上正本證明與原本無異。
不得上訴。
                                    書記官  丁淑蘭
中    華    民    國    97    年    4     月    22    日
附錄本案論罪科刑法條全文：
中華民國刑法第321條
（加重竊盜罪）
犯竊盜罪而有左列情形之一者，處6月以上、5年以下有期徒刑：
一  於夜間侵入住宅或有人居住之建築物、船艦或隱匿其內而犯
    之者。
二  毀越門扇、牆垣或其他安全設備而犯之者。
三  攜帶兇器而犯之者。
四  結夥三人以上而犯之者。
五  乘火災、水災或其他災害之際而犯之者。
六  在車站或埠頭而犯之者。
前項之未遂犯罰之。


司法院資訊處製作；財團法人民間司法改革基金會備份。
